臺灣高等法院臺南分院刑事判決　　　　　 九十三年度上更(一)字第一一九號　 潛
　　　上　訴　人　臺灣臺南地方法院檢察署檢察官
　　　被　　　告　甲　○　○
右上訴人因被告妨害自由案件，不服臺灣臺南地方法院八十九年度訴字第一一三○號
中華民國九十年三月一日第一審判決（起訴案號：臺灣臺南地方法院檢察署八十九年
度偵字第七四二九號），提起上訴，經本院判決後，由最高法院發回更審，本院判決
如左：
      主      文
原判決撤銷。
甲○○以強暴之非法方法剝奪人之行動自由，處有期徒刑肆月，如易科罰金以百元
折算壹日。
      事      實
一、甲○○曾於民國（下同）八十五年七月間，因施用毒品罪，經臺灣臺南地方法院
    判處有期徒刑三年六月確定，於八十六年九月二十九日入監服刑，應執行至九十
    年五月十九日，於八十八年九月六日假釋出獄，尚在假釋期間，仍不知悔改。因
    與其妻薛雅惠感情不睦（於八十九年五月二十五日離婚），竟基於剝奪行動自由
    之犯意，於八十九年三月十一日凌晨四時許，至薛雅惠上班之台南市○○區○○
    路四十六號夜歡舞廳後門毆打薛雅惠之臉部及嘴唇，強帶薛雅惠坐上其所駕駛屬
    於薛雅惠所有之自用小客車，將薛雅惠載至台南縣永康市○○路皇家汽車賓館房
    間，其間於車上、賓館內續行毆打薛雅惠（傷害部分業據撤回告訴），並恐嚇稱
    ：不許離開，否然就動手打人等語，使薛雅惠心生畏懼而不敢離開，剝奪薛雅惠
    之行動自由，迄翌（十二）日下午一、二時許，始讓薛雅惠離去。
二、案經薛雅惠訴由臺南市警察局第四分局報請臺灣臺南地方法院檢察署檢察官偵查
    起訴。
      理      由
一、訊據被告甲○○固坦承於前揭時間駕車載同被害人薛雅惠至前揭賓館等事不諱，
    惟矢口否認有妨害自由犯行，辯稱：伊雖毆打薛雅惠，但並未恐嚇薛雅惠，僅與
    薛雅惠談話，未限制薛雅之行動自由云云。
二、經查：
(一)前揭被告妨害被害人自由事實，業據被害人於警訊時，並於原審及本院前後審審
    理時指訴綦詳（見警卷第二頁反面、一審卷第十五頁、本院上訴卷第二十一頁、
    本院上更一卷第二十四頁），且據被告於警訊時坦承被害人警訊所述實在，於偵
    查中坦承在賓館內有打被害人，於原審審理時亦承認在車上有毆打被害人等事（
    見警卷第四頁反面、偵查卷第九頁反面、一審卷第十四頁），並有被害人受傷之
    診斷證明書在卷可憑（見警卷第五頁），復有被告承認於台南市○○區○○路四
    十六號毆打被害人之和解書可參（見警卷第八頁），事證明確。
(二)案發時被害人係在台南市○○○街二一一號五樓十二室租屋居住（與另二名女子
    分租），被告則在台南縣左鎮鄉居住，為被告及被害人供述在卷，可見彼二人因
    感情不睦而分居，且案發當時為凌晨四、五時許，被害人甫自郡平路夜歡舞廳下
    班，一夜未睡，身心俱疲，若無特殊重大事故，理應返回住處休息，實無自願跟
    隨被告去永康皇家汽車旅館之理。被害人於本院亦指稱：「（你何以會被帶到汽
    車賓？）是被告強拉我上車的，因在路邊，我當時頭還撞到車門，外面有很多
    人，我沒喊叫而已。」（見本院上更一卷第二十四頁）。且被告於強帶被害人前
    往皇家汽車賓館途中及旅館內，均有動手毆打被害人等情，據被告於警訊、偵查
    中及原審審理時坦承不諱（見警卷第四頁反面、偵查卷第九頁反面、一審卷第十
    四頁），故被害人如係自願隨被告前往，被告實無於前往途中即毆打被害人之理
    。又被告與被害人於警訊及原審偵審中，均未具體供述二人在永康皇家汽車賓館
    何項重大事情談論，故被害人所供「他不讓我走，又把我抓回車上」之非自願去
    皇家賓館，應可採信。是被害人於原審供稱：「當天被告確實有拉我，不過當時
    外面人很多，我不想弄得很難看，當時上車一半是自願的，當時被告拉我的左手
    。」（見一審卷第四十八頁），亦難認被害人係出於自願，被告無妨害自由行為
    。
(三)被告固供稱：當天有二次購物離開賓，約早上五、六點及八、九點云云（見一
    審卷第十五頁），被害人亦稱：「他（指被告）剛到旅館後，有出去超市買吃的
    東西，前後約有十餘分鐘。」「（被告曾經離開過賓，你為何不乘機離開？）
    我心想一出門就會被他碰到。」「（你為何不請賓服務生替你報警？）我當時
    沒有想到，且也怕他抓到，會打我。」（見一審卷第十六頁、本院上訴卷第二十
    一、二十二頁）、「賓開車至我家要五分鐘。」（見一審卷第三十二頁），被
    害人之母薛林金遍亦證稱：「她二天分別打二次電話給我。」「我有說要去接她
    ，但她拒絕，說害怕又被被告知道帶走。」（見一審卷十九頁）。但被害人除提
    出本件八十九年三月十三日診斷證明書外，另提出同年三月二十三日與五月十二
    日為被告毆打之診斷證明書與驗傷證明書，足見被害人常遭被告暴力相向，且被
    害人於警訊指稱：被告恐嚇不許離開，否然就動手打人等語（見警卷第二頁反面
    ），於原審指稱：「他拉我上車，我是非自願上車，．．在車上被告有打我，到
    賓後也打我，我在賓不敢離開，怕他會打我。當天到賓時，我剛要下車想
    逃跑，就被他抓回賓，他有打我頭部、腹部。」（見一審卷第十五頁），於本
    院指稱：「（當時是否確實有恐嚇你要離開，就要動手打你？）是的。」「我不
    敢趁機逃離，怕跑到一半，正好被他回來捉到，因我以前被他打怕了。」「（你
    此期間可以請你母報警，且可請你母來帶你回家，何以你沒有如此做？）因我不
    知他（指被告）出去買東西，要出去多久，怕他騙我，立即就回來，所以我不敢
    。」「（這是你自己內心如此想或是事實就是如此？）事實就是這樣，且他去買
    東西之超市，就在我母（親）來之路線上，故我叫我母來時，或是警察來時，被
    告都會看到，且我不知他要出去買東西多久。」（見本院上更一卷第二十六、二
    十七頁），故被害人在皇家汽車賓館內，乃因被告恐嚇之言詞，及懾於被告毆打
    之淫威而不敢擅離之客觀因素之限制不得不然，應可理解。況被害人之母薛林金
    遍於原審質問接獲被害人電話時為何不接被害人回來時，證稱：「我不想將事情
    鬧大，所以沒有報警，我也沒有去接她。」「（你當時為何不報警？）我女兒跟
    他生三個孩子，被告的父母年紀已大，所以我能忍就儘量忍，希望不要把事情弄
    僵，以前也常常打我女兒我都沒有報警，三個孩子從出生到現在都是我在帶，他
    沒有正當職業沒有收入。」等語（見一審卷第十九頁、本院上訴卷第二十四頁）
    ，乃係薛林金遍體恤被告與被害人家庭狀況，不希望把事情弄僵、「鬧大」，造
    成家庭之不幸？薛林金遍乃思考倘報警去該賓館接被害人回去，被害人往後必遭
    被告暴力相向，亦為其所不敢預見，另參諸上述同年三月二十三日與五月十二日
    受傷證明，薛林金遍之顧慮，自有其維護女兒而委曲求全之苦衷，要難以被害人
    之母薛林金遍接獲被害人電話，未及時到賓館接被害人回家，遽認被害人指訴與
    事實不符，而脫免被告妨害自由犯行。
(四)被害人雖於偵查中翻異指訴，稱：未被被告妨害自由至賓館，其間亦未被毆打等
    語，但據其於原審審理時陳稱：「當時（指於偵查中應訊時），我們已離婚，我
    想不要做的那麼絕，所以才那樣說的，但我害怕會變成誣告，所以這次才說實話
    。」（見一審卷第十七頁），於本院前審審理時亦稱：「（你在偵查中為何都說
    沒有呢？）當時還沒有離婚，後來離婚了我想就算了，所以我在警察局講的是實
    話。」「以前因為已離婚，我想算了，所以避重就輕。」（見本院上訴卷第二十
    一、二十三頁），故參酌被害人自警訊迄至本院前後審理指訴觀之，其於偵查中
    有利被告之指訴，實因念及與被告曾係夫妻，不欲太過絕情，且因已與被告離婚
    、和解，而為迴護被告之詞，自難憑被害人偵查中指訴，遽採為被告未妨害自由
    之有利證明。
(五)綜上所述，被告所辯，純係卸責之詞，不足採信，被告犯行堪以認定。
三、按刑法第三百零二條之妨害自由罪，原包括私禁及以其他非法方法剝奪人之行動
    自由而言，所謂非法方法，當包括強暴脅迫等情事在內。而於妨害自由行為繼續
    中，有恐嚇之言詞，如跳車即予輾死等語，自屬包含於妨害行動自由之同一意念
    之中，縱其所為，合於刑法第三百零五條恐嚇危害安全之情形，仍應視為剝奪行
    動自由之部分行為（最高法院七十四年台上字第三四○四號判例參照）。核被告
    所為，係犯刑法第三百零二條第一項剝奪他人行動自由罪。公訴人起訴被告係成
    立刑法第三百零二條第一項剝奪他人行動自由罪及同法第三百零五條恐嚇危害安
    全罪，二罪間，有方法結果之牽連關係，應依刑法第五十五條後段規定，從一重
    罪處斷，因揆諸上開說明，被告係於妨害自由行為繼續中，恐嚇被害人，以達其
    妨害行動自由之目的，自屬包含於妨害行動自由之同一意念之中，應視為剝奪行
    動自由之部分行為，是公訴人起訴尚有未洽。原審法院疏未詳予調查，斟酌被害
    人與其母薛林金遍當時之情境，認被害人前後供述不一，遽為無罪之諭知，洵有
    未當。公訴人上訴意旨執此指摘原判決不當，為有理由，應由本院將原判決撤銷
    之。爰審酌被告之素行、犯罪動機、目的、手段、與被害人之關係、及犯罪後之
    態度、暨被害人已不願追訴，請予被告自新機會等一切情狀，量處有期徒刑四月
    。復按刑法第三百零二條第一項之罪，最重本刑為五年以下有期徒刑，被告行為
    後刑法第四十一條經修正並經總統於九十年一月十日公布施行，上開之罪係在刑
    法該修正條文得以易科罰金之列，應依刑法第二條第一項前段規定，適用修正後
    刑法第四十一條第一項前段，乃併諭知有期徒刑如易科罰金之折算標準。
據上論結，應依刑事訴訟法第三百六十九條第一項前段、第三百六十四條、第二百九
十九條第一項前段，刑法第三百零二條第一項、第二條第一項前段、修正後第四十一
條第一項前段，罰金罰鍰提高標準條例第一條第一項、第二條，判決如主文。
本案經檢察官曾顯智到庭執行職務。
中  華  民  國      九十三      年        五        月      二十六      日
                                臺灣高等法院臺南分院刑事第一庭
                                    審判長法官  黃    崑    宗
                                          法官  田    平    安
                                          法官  蔡    長    林
右正本證明與原本無異。
如不服本判決，應於判決送達後十日內向本院提出上訴狀，其未敘述理由者並應於提
出上訴狀後十日內向本院補提理由書（應附繕本）。
                                    法院書記官  李    培    薇
中  華  民  國      九十三      年        五        月      二十七      日
附錄本案論罪科刑法條全文：
刑法第三百零二條第一項：
  私行拘禁或以其他非法方法，剝奪人之行動自由者，處五年以下有期徒刑、拘役或
三百元以下罰金。
